【裁判字號】    90,判,1065
【裁判日期】    900614
【裁判案由】    商標異議
【裁判全文】
最  高  行  政  法  院  判  決                    九十年度判字第一○六五號
    原      告  甲○○
    訴訟代理人  乙○○
    被      告  經濟部智慧財產局
    代  表  人  陳明邦
右當事人間因商標異議事件，原告不服行政院中華民國八十八年十月十八日台八十八
訴字第三八三三三號再訴願決定，提起行政訴訟。本院判決如左：
    主  文
原告之訴駁回。
訴訟費用由原告負擔。
    事  實
緣原告於民國八十六年十二月五日以「＆β阿華貝達」商標，指定使用於商品及服
務分類表第二十五類之男女服裝、童裝、休閒服、洋裝商品申請註冊，經原處分機關
經濟部中央標準局（八十八年一月二十六日改制為經濟部智慧財產局）審查核准，列
為審定第八三六四五二號商標。嗣紘懋企業有限公司對之提出異議。案經原處分機關
審查，以系爭審定第八三六四五二號「＆β 阿華貝達」商標圖樣之外文「α&β」
僅作些微之圖樣化設計，外觀上仍清晰可見，與據以異議之註冊第八○七八○五號「
α&β」商標圖樣之外文「α&β」乃無論外觀或讀音上均極相彷彿，異時異地隔離觀
察，難謂無使一般商品購買人產生混同誤認之虞，應屬近似之商標，復指定使用於同
一或類似商品，且系爭商標係於八十六年十二月五日申請註冊，較據以異議商標之申
請註冊日八十六年六月二十四日為晚，有違商標法第三十六條之規定，乃撤銷系爭第
八三六四五二號「＆β阿華貝達」商標之審定，發給中台異字第八七一三九一號商
標異議審定書。原告不服提起訴願、再訴願，遞遭決定駁回，遂提起本件行政訴訟。
茲摘兩造訴辯意旨如次：
原告起訴意及補充理由旨略謂：一、按「二人以上於同一商品或類似商品以相同或近
似之商標，各別申請註冊時，應准最先申請者註冊。」為商標法第三十六條所明定，
惟該條款之適用，係於同一與同類商品以近似或相同之商標圖樣申請在先者為限，而
近似與否，應依商標近似審查基準論之，並衡酌商標在外觀上有無混同誤認之虞，並
以具普通知識經驗之商品，就購買者施以普通之注意及在於異時異地通體隔離觀察下
，而得以辨識為標準。二、據以異議案之理由及原審定、原決定：認為系爭商標以近
乎相同之外文部分之商標申請於與申請在前之據以異議商標構成近似，並指定使用於
同一或同類商品，因而違反商標法第三十六條之規定，但系爭商標「＆β阿華貝達
」，其商標圖樣係由中文「阿華貝達」及外文「α＆β」，而「＆」符號周圍框以方
形框體，而在框內輔以若干曲線所組成，而據以異議商標圖樣係外文之「α＆β」，
所以由該二商標圖樣觀之，兩者之外文部分並不相同，其中系爭商標在「＆」符號上
有加上一方形框體，並且於框體內畫有若干曲線，所以系爭商標整體構圖與據以異議
商標單純之「α＆β」是不盡相同的，再加上本案更配合中文部分之「阿華貝達」，
因此整體比對上與引證案更不相同，所以將兩者整體異時異地隔離觀察，應無混淆之
虞，故本案應無首揭法條之適用。三、另查，系爭商標與據以異議商標之「α＆β」
係一種數學符號與電腦上大量使用之文字，所以兩者之外文部分應屬於一種不具顯著
性之商標圖樣，並為大眾所熟知，所以此一外文已成為一種大眾所共知並大量使用之
圖樣，因此任何人皆不應專有之，故據以異議商標所獲准之商標圖樣應不具顯著性，
所以只要任何針對「α＆β」作圖樣上之稍加變化，皆應獲准商標專用權才是。四、
綜如上述，本案與據以異議商標圖樣在構圖上皆呈顯著之不同，應無商標法第三十六
條之適用。為此謹請鈞院詳加審查，並判決將原處分、一再訴願決定均撤銷等語。
被告答辯意旨略謂：按二人以上於同一商品或類似商品以相同或近似之商標各別申請
註冊時，應准最先申請者註冊，為本件商標異議審定時商標法第三十六條所明定。而
判斷兩商標近似與否，以具有普通知識經驗之一般商品購買人，於購買時施以普通所
用之注意，有無混同誤認之虞判斷之，復為同法施行細則第十五條第一項所規定。商
標在外觀、觀念或讀音方面有一近似者即為近似商標。查本件審定第八三六四五二號
「＆β 阿華貝達」商標圖樣上之外文「α&β」僅稍作些微之圖樣化設計，外觀上
仍清晰可見係外文「α&β」，與據以異議之註冊第八○七八○五號「α&β」商標圖
樣相較，二者無論於外觀或讀音上均極相彷彿，異時異地通體隔離觀察，客觀上，難
謂無使一般商品購買人產生混同誤認之虞，應屬近似之商標，又二者復均指定使用於
男女服裝等同一或類似商品，且前者之申請註冊日期八十六年十二月五日，較後者之
申請註冊日期八十六年六月二十四日為晚，自有首揭法條之適用。是被告所為之處分
，並無不合等語。
    理  由
按二人以上於同一商品或類似商品以相同或近似之商標，各別申請註冊時，應准最先
申請者註冊，為異議審定時之商標法第三十六條前段所明定；而判斷商標近似與否，
應就其主要部分隔離觀察或連貫唱呼有無引起混同誤認之虞以為斷，迭經本院著有判
例。本件原告於八十六年十二月五日以「＆β阿華貝達」商標，指定使用於商品及
服務分類表第二十五類之男女服裝、童裝、休閒服、洋裝商品申請註冊，經原處分機
關經濟部中央標準局審查核准，列為審定第八三六四五二號商標。嗣紘懋企業有限公
司對之提出異議。案經原處分機關經濟部中央標準局審查，以系爭審定第八三六四五
二號「＆β 阿華貝達」商標圖樣之外文「α&β」僅作些微之圖樣化設計，外觀上
仍清晰可見，與據以異議之註冊第八○七八○五號「α&β」商標圖樣之外文「α&β
」乃無論外觀或讀音上均極相彷彿，異時異地隔離觀察，難謂無使一般商品購買人產
生混同誤認之虞，應屬近似之商標，復指定使用於同一或類似商品，且系爭商標係於
八十六年十二月五日申請註冊，較據以異議商標之申請註冊日八十六年六月二十四日
為晚，有違商標法第三十六條之規定，乃撤銷系爭第八三六四五二號「＆β阿華貝
達達」商標之審定，發給中台異字第八七一三九一號商標異議審定書。原告不服，循
序提起本件行政訴訟，主張如事實欄所載。經查，系爭審定第八三六四五二號「＆
β 阿華貝達」商標圖樣如附圖一，其主要部分之一之外文「α&β」乃與據以異議之
註冊第八○七八○五號「α&β」商標圖樣（如附圖二）之外文「α&β」相同，異時
異地隔離觀察或連貫唱呼，難謂無使消費者發生混同誤認之虞，屬近似之商標，並不
因其設計略有不同而可謂為不近似，該二商標復指定使用於同一商品或類似商品，又
系爭商標之申請日期八十六年十二月五日較據以異議商標之申請日期八十六年六月二
十四日為晚，自應不准申請在後之系爭商標註冊，則原處分撤銷系爭商標之審定，揆
諸首揭規定及說明，洵無違誤，原告系爭商標圖樣係由外文「α&β 」及中文「阿華
貝達」所構成，據以異議商標圖樣則僅由外文「α&β 」乃所構成，且系爭商標圖樣
外文部分之「α&β 」符號上有方形框體及若干曲線，與據以異議商標圖樣整體異時
異地隔離觀察，無混淆之虞，又外文「α&β 」係一種數學符號及電腦上大量使用之
文字，不得為任何人專有等語，係其主觀之見，尚不足採。綜上所述，原告所訴各節
，尚無可採，被告所為原處分，揆諸首揭規定及說明，洵無違誤，一再訴願決定遞予
維持，俱無不妥。原告起訴論旨，難認有理由，應予駁回。
據上論結，本件原告之訴為無理由，爰依行政訴訟法施行法第二條、行政訴訟法第九
十八條第三項前段，判決如主文。
中    華    民    國     九十        年      六      月      十四       日
                    最 高 行 政 法 院  第 四 庭
                                審 判 長 法  官      葉  振  權
                                         法  官      黃  璽  君
                                         法  官      吳  錦  龍
                                         法  官      劉  鑫  楨
                                         法  官      吳  明  鴻
右  正  本  證  明  與  原  本  無  異
                                         法院書記官  陳  盛  信
中    華    民    國     九十        年      六      月      十四       日


司法院資訊處製作；財團法人民間司法改革基金會備份。
